【裁判字號】    97,簡上,652
【裁判日期】    970821
【裁判案由】    詐欺
【裁判全文】
臺灣板橋地方法院刑事判決             97年度簡上字第652號
上  訴  人
即  被  告  丙○○
上列上訴人即被告因詐欺案件，不服本院中華民國97年3 月31日
96年度簡字第6655號第一審判決（聲請簡易判決處刑案號：96年
度偵字第7493號），提起上訴，本院管轄之第二審合議庭判決如
下：
    主      文
上訴駁回。
    事  實
一、丙○○明知目前國內社會上層出不窮之不法份子為掩飾不法
    行徑，避免執法人員之追究，經常利用電話轉接或人頭電話
    之方式，以確保犯罪所得之不法利益並掩人耳目，竟仍不違
    背其本意，基於幫助詐欺之不確定故意，於民國95年9 月15
    日，將其身分證、健保IC卡正本交予友人乙○○（未據起訴
    ），委託乙○○前往臺北縣三峽鎮○○路46號「展揚通訊器
    材行—三峽復興特約中心」，向遠傳電信股份有限公司申辦
    0000000000號行動電話門號，取得上開門號後，旋即再以新
    臺幣（下同）1 千5 百元之代價，將上開門號出售予回收門
    號之真實姓名年籍不詳之成年人，以此方式幫助詐騙集團詐
    欺取財。嗣該詐欺集團成員取得上開行動電話門號後，即意
    圖為自己不法之所有，於95年10月3 日上午11時許，致電甲○○，佯稱係法務部臺北行政執行處官員，因甲○○所有之
    玉山銀行帳戶遭他人利用洗錢，需提領現金交付保管云云，
    並提供0000000000、0000000000、00000000、00000000（經
    設定轉接至0000000000號行動電話門號）等4 個電話號碼供
    甲○○聯絡、查詢，該詐欺集團成員為取信甲○○，復於同
    日下午3 時19分許，傳真法務部臺北行政執行處凍結管制執
    行書予甲○○，致甲○○陷於錯誤，而於95年10月4 日中午
    12時許，依詐欺集團成員指示至臺北市○○○路○ 段18號臺
    灣銀行天母分行提領現金168 萬元，並隨同詐欺集團成員一
    同搭乘計程車前往臺北市○○○路81巷內下車後，交付現金
    168 萬元予自稱「林偉民書記官」之詐欺集團成員，該自稱
    「林偉民書記官」之詐欺集團成員並簽立收據1 紙予甲○○
    收執。嗣因甲○○察覺有異報警處理，始循線查知上情。
二、案經臺北市政府警察局士林分局報請臺灣士林地方法院檢察
    署呈請臺灣高等法院檢察署檢察長令轉臺灣板橋地方法院檢
    察署檢察官偵查後聲請簡易判決處刑。
    理  由
壹、證據能力部分
一、按被告以外之人於審判外之言詞或書面陳述，除法律有規定
    者外，不得作為證據，刑事訴訟法第159 條固定有明文。惟
    被告以外之人於審判外之陳述，雖不符同法第159 條之1 至
    之4 之規定，而經當事人於審判程序同意作為證據，法院審
    酌該言詞陳述或書面陳述作成時之情況，認為適當者，亦得
    為證據。查本案證人甲○○於警詢中之證述，為審判外之陳
    述而屬傳聞證據，且不符刑事訴訟法第159 條之3 之規定，
    惟公訴人、被告丙○○就前開審判外之陳述，於本院審理中
    均表示同意引為證據，而本院審酌其陳述作成時之情況，核
    無違法取證及證明力明顯過低之瑕疵，亦認以之作為證據為
    適當，故依前開規定，上開證人於警詢中之陳述，自得為證
    據。
二、次按被告以外之人於偵查中向檢察官所為之陳述，除顯有不
    可信之情況者外，得為證據，刑事訴訟法第159 條之1 定有
    明文。查，證人乙○○於偵查中所為之陳述，業經具結，且
    無顯不可信之情形，自得為證據。
貳、實體部分：
一、訊據被告矢口否認有何幫助詐欺之犯行，辯稱：伊並沒有將
    證件交給乙○○並委託乙○○去辦門號，遠傳易付卡客戶基
    本資料卡、行動電話門號申請代辦授權書上的字跡都不是伊
    的，伊在95年9 月間常常乙○○一起出去，曾經發現伊原本
    放在皮夾內的證件被丟在皮包裡，伊懷疑證件是被乙○○偷
    拿後又放回去云云。
二、經查：
  (一)證人甲○○係因於95年10月3 日上午11時許，接獲詐欺集團
    成員來電，佯稱係法務部臺北行政執行處官員，因甲○○所
    有之玉山銀行帳戶遭他人利用洗錢，需提領現金交付保管云
    云，並提供0000000000、0000000000、00000000、00000000
    （經設定轉接至0000000000號行動電話門號）等4 個電話號
    碼供甲○○聯絡、查詢，該詐欺集團成員復於同日下午3 時
    19分許，傳真法務部臺北行政執行處凍結管制執行書予甲○○，致甲○○陷於錯誤，而於95年10月4 日中午12時許，依
    詐欺集團成員指示至臺北市○○○路○ 段18號臺灣銀行天母
    分行提領現金168 萬元，並隨同詐欺集團成員一同搭乘計程
    車前往臺北市○○○路81巷內下車後，交付現金168 萬元予
    自稱「林偉民書記官」之詐欺集團成員等情，業經證人甲○○於警詢中證述明確，並有偽造之法務部臺北行政執行處凍
    結管制執行書1 紙、甲○○臺灣銀行帳戶存簿封面及內頁各
    1 紙、收據1 紙、照片10張、雙向通聯紀錄7 份、南屏電信
    提供之通聯紀錄1 份在卷可稽，自堪認定。
  (二)被告雖一再否認有提供證件委託證人乙○○向遠傳電信股份
    有限公司申辦0000000000號行動電話門號，惟證人乙○○於
    偵查中證稱：0000000000號行動電話門號是我代被告申辦的
    ，代辦授權書上丙○○的簽名是我幫他簽的，開通前門市人
    員有用0000000000聯絡被告確認才開通等語（見偵查卷第14
    、15頁），其於本院審理中亦證稱：我有以被告的名義到遠
    傳電信股份有限公司門市去申請0000000000門號行動電話，
    是到板橋、三峽的通訊行申請的，不只辦了1 支，還有1 支
    是臺灣大哥大的；通訊行跟我說有提供辦門號不拿手機可以
    換現金，我有跟被告講這件事，他也同意，所以才去辦的；
    辦了2 支門號總共拿3 千元回來，當天我都交給被告了，連
    被告的證件也交給他了，辦出來的門號sim 卡，通訊行說可
    以交給一家叫「意法電通公司」的在專門回收門號，交給他
    們處理就可以了，因為我之前就跟被告講過說門號可以交給
    通訊行回收，所以在辦完門號後就直接交sim 卡給通訊行回
    收；被告是在95年下半年左右，我拿到他的證件後我當天就
    去辦了，辦完之後當天晚上我就還他證件了，跟他拿證件跟
    還他證件、給他現金都是在信義誠品等語（見本院97年8 月
    7 日審判筆錄第3 至5 頁），以證人乙○○與被告係朋友關
    係，其間並無任何仇隙，證人乙○○當無構詞誣陷被告之可
    能；且觀諸卷附之遠傳易付卡客戶資料卡，其上除記載有第
    二證件即被告健保IC卡之流水編號外，並記載有聯絡電話為
    0000000000，及聯絡地址為臺北縣中和市○○街20巷18之2
    號，而被告亦自承其上記載之聯絡電話及聯絡地址確係其本
    人所使用之門號及其居住地址（見本院97年6 月25日準備程
    序筆錄第1 頁），衡情，倘被告真未交付證件並委託證人乙○○代為申辦行動電話門號，證人乙○○當會盡量避免其冒
    名申辦門號之情事遭被告或通訊行發覺為是，而以證人乙○○當時所提供之證件即身分證及健保IC卡上，並無有關被告
    所使用行動電話門號之記載，證人乙○○何需仍在客戶基本
    資料卡、行動電話門號申請代辦授權書上留下被告當時所使
    用之正確行動電話門號，如此一來，門市人員豈非僅需以上
    開行動電話門號與被告聯繫，即可輕易查知證人乙○○冒名
    申辦之事，證人乙○○應無為此等不利於己之舉動之理；況
    經向臺北縣中和市戶政事務所查詢結果，被告曾於95年7 月
    4 日、95年10月18日申請換發身分證，其於95年10月18日申
    請換發身分證時，並有繳回舊身分證1 張等情，有臺北縣中
    和市戶政事務所96年10月31日北縣中戶字第0960009363號函
    及函附之換領國民身分證申請書2 張在卷可稽，是亦難認被
    告所有之身分證有於95年9 月間遺失或被竊之情事。因之，
    證人乙○○所言，應屬可採，被告確有交付證件委託證人乙○○代為申辦0000000000號行動電話門號，並將該門號出售
    予不詳成年人使用一節，應可認定。
  (三)按申辦行動電話並無任何特殊之限制，一般民眾均得憑身分
    證明文件任意在多數不同之行動電話業者申辦多數之行動電
    話門號使用，此乃公眾所週知之事實，亦為被告所應知。是
    依一般人之日常生活經驗，若見他人不使用本人證件以自己
    名義申請行動電話，反向他人收取行動電話門號為不明用途
    使用，衡情對於該等行動電話門號係供詐騙等目的不法使用
    一節，自當有合理之預見，竟不違背其本意，仍提供其申辦
    之門號予他人使用，是被告具有幫助犯罪之不確定故意甚明
    。被告所辯，均不足採，本案事證明確，被告犯行，已堪認
    定。
三、核被告丙○○所為，係犯刑法第30條第1 項前段、第339 條
    第1 項之幫助詐欺取財罪。又被告係基於幫助之意思，參與
    詐欺取財犯罪構成要件以外之行為，為幫助犯，應依刑法第
    30條第2 項之規定，按正犯之刑減輕之。原審以被告犯罪事
    實明確，援引刑事訴訟法第449 條第1 項、第3 項、第454
    條第2 項，刑法第30條、第339 條第1 項、第41條第1 項前
    段、刑法施行法第1 條之1 、中華民國九十六年罪犯減刑條
    例第2 條第1 項第3 款、第7 條，量處被告拘役50日，減為
    拘役25日，並諭知易科罰金之折算標準，認事用法均無違誤
    ，量刑亦屬妥適。被告上訴否認犯罪云云，為無理由，應予
    駁回。
據上論斷，應依刑事訴訟法第455 條之1 第1 項、第3 項、第
368 條，判決如主文。
本案經檢察官陳佳宏到庭執行職務。
中    華    民    國    97    年    8     月    21    日
                  刑事第十六庭  審判長法  官  白光華
                                      法  官  楊志雄
                                      法  官  曾淑娟
本判決不得上訴。
上列正本證明與原本無異。
                                      書記官  謝雪紅
中    華    民    國    97    年    8     月    21    日
附錄本案論罪科刑法條全文：
中華民國刑法第339條
意圖為自己或第三人不法之所有，以詐術使人將本人或第三人之
物交付者，處5 年以下有期徒刑、拘役或科或併科1 千元以下罰
金。
以前項方法得財產上不法之利益或使第三人得之者，亦同。
前二項之未遂犯罰之。


司法院資訊處製作；財團法人民間司法改革基金會備份。
